【裁判字號】    89,上易,652
【裁判日期】    890407
【裁判案由】    傷害等
【裁判全文】
臺灣高等法院臺中分院刑事判決                民國八十九年度上易字第六五二號
    上  訴  人  臺灣臺中地方法院檢察署檢察官
    被      告  乙○○
右上訴人因被告傷害等案件，不服臺灣台中地方法院中華民國八十八年五月十三日第
一審判決（民國八十八年度中簡上字第二四四號，起訴案號：臺灣台中地方法院檢察
署民國八十八年度偵字第九一四七號），提起上訴，本院判決如左：
    主      文
上訴駁回。
    理      由
一、本案經本院審理之結果，認第一審判決以被告乙○○被訴公然侮辱部分犯罪不能
    證明，予以諭知無罪，並無不當，應予維持，並引用第一審判決書記載之理由（
    如附件）。
二、檢察官上訴意旨係稱：原審認被告乙○○為外省老兵，不可能使用台語辱告訴
    人為由，判決被告無罪。惟查被告年為六十五歲，其來台居住應有五十年之久（
    以三十八年來台計算），如其來台較晚，至少亦長達三、四十年，而「幹你娘」
    之話語，已為台語中極為普遍之辱他人語言，並非屬極為艱深難解之台灣俚語
    ，以目前台灣社會結構及生活習慣，再參諸被告在台灣居住時間，若謂被告不會
    使用前開話語辱告訴人，顯與常情相去甚遠！況被告如何以前開話語辱告訴
    人，亦據告訴人於警訊及本署偵查中指述甚詳，原審既認被告有傷害告訴人，則
    以被告與告訴人夙有怨隙等情觀之，被告於傷害告訴人後，再以前開話語辱告
    訴人，應無違事理之常云云。惟按告訴人之告訴，係以使被告受刑事訴追為目的
    ，是其陳述是否與事實相符，仍應調查其他證據以資審認，必其陳述無瑕疵，且
    就其他方面調查又與事實相符，始足採為論罪科刑之基礎，最高法院著有判例，
    可資遵循（五十二年台上字第一三○○號、六十一年台上字第三○九九號判例參
    照）。經查公訴人以被告在台灣居住已三、四十年以上，必會使用台語「幹你娘
    」之語人，乃屬臆測之詞。況本件除告訴人之指訴外，並無其他證據可資證明
    被告犯罪，是依首開判例所揭之採證原則，自無從以告訴人之指訴為被告犯罪之
    惟一證據。綜上，檢察官上訴意旨仍執陳詞指摘原判決不當，為無理由，應予駁
    回。
三、據上論斷，應依刑事訴訟法第三百六十八條、第三百七十三條，判決如主文。
本案經檢察官甲○○到庭執行職務。
中      華      民      國    八十九     年      四       月    七      日
                                  臺灣高等法院臺中分院刑事第五庭
                                        審判長法  官  吳  火  川
                                              法  官  郭  同  奇
                                              法  官  朱      樑
右正本證明與原本無異。
不得上訴。
                                              書記官  呂  淑  芬
中      華      民      國    八十九     年      四       月     十     日
                                                                        Ｏ
臺灣臺中地方法院刑事判決                      八十八年度中簡上字第二四四號
    上訴人即被告  乙○○  男六十五歲（民國○○○年○○月○○日生）
                          住台中市西屯區○○○路一二號七樓之五
                          身分證統一編號：Ｚ000000000號
右上訴人因傷害等案件，不服台灣台中地方法院台中簡易庭八十八年度中簡字第一一
七六號中華民國八十八年五月十三日第一審簡易判決（聲請案號：台灣台中地方法院
檢察署八十八年度偵字第九一四七號），提起上訴，本院判決如左：
    主  文
原判決關於乙○○公然侮辱部分撤銷。
乙○○被訴公然侮辱部分無罪。
其餘部分上訴駁回。
    事  實
一、楊長洲（業經判決確定）與乙○○分別為台中市西屯區○○區○路八號台開大樓
    管理委員會委員及總幹事，竟於民國（下同）八十七年十一月十八日晚間九時二
    十分許，於前開大數地下室，因停車問題與丙○○爭吵，楊長洲及乙○○即共同
    毆打丙○○，致使丙○○受有右眉瘀傷約一．五公分及上下唇內側撕裂傷各為０
    ．八公分之傷害。
二、案經丙○○訴由台中市警察局第四分局報請台灣台中地方法院檢察署檢察官聲請
    簡易處刑。
    理  由
一、訊據被告堅詞否認有其傷害丙○○之犯行，並辯稱係因丙○○酒後與楊長洲為停
    車管理問題，於台開大樓地下室發生爭吵，其聽聞吵鬧聲響始行前往查看，嗣其
    勸解雙方並陪同丙○○至地下一樓的電梯間，然丙○○突然出手攻擊，經其閃避
    後，丙○○重心不穩而跌倒受傷，並非故意毆打所致。然查被告右揭犯行，迭據
    告訴人於警、偵訊及本院審理中指訴歷歷，並有診斷證明書附於偵查卷內可資佐
    證，告訴人及被告聲請本院傳訊證人江清元、林志成等，惟查彼等到庭均稱並未
    目睹本件傷害情形，故江清元、林志成於審理中就本件傷害發生情形所為陳述，
    無非均屬傳聞或臆測之詞，並不足以作為被告有利或不利之認定。
二、本件告訴人與被告間前因大樓管理問題多有嫌隙，是為雙方所不否認，是以告訴
    人因停車問題與楊長洲發生爭吵，被告身為台開大樓管理委員會之總幹事，理應
    出面處理，而依被告提出有關管理費用催討及勤務日誌表記載諸多與丙○○因大
    樓管理所生之糾紛顯示，被告應與丙○○立場相對，是以丙○○與楊長洲發生爭
    執時，被告即有可能基於本身職責，聲援楊長洲而有毆傷丙○○。雖其辯稱丙○
    ○係自己跌倒所致，倘若屬實，依據人體傾倒之力學作用，應會造成頭部外傷始
    符常情。然則本案丙○○所受傷害係為顏面瘀傷及唇部撕裂傷，顯係拳頭毆傷所
    致，從而被告所涉傷害犯行，事證明確，犯行洵堪認定。原審據此而為被告有罪
    之認定，其認事用法並無不當，量刑亦屬妥適，上訴意旨指摘原審判決不當，並
    無理由，應予駁回。
三、至就公然侮辱部分，經查公訴意旨據以起訴被告以台語「幹你娘」辱罵丙○○一
    節，無非即以丙○○之指述為唯一證據，此外別無其他積極證據。訊據被告亦堅
    決否認上情，並辯稱其為外省老兵，不可能使用台語辱罵，經本院當庭查驗其身
    分證記載，被告年已六十五歲，籍貫為安徽，揆諸現時社會結構及生活習慣，難
    認被告能夠使用本省居民慣常使用之粗鄙口語「幹你娘」辱罵。況查丙○○與被
    告早因大樓管理問題夙有怨隙，故其指述是否可採，即應輔以其他事證為憑，不
    宜僅依告訴人唯一指述，即為被告不利之認定。此部分原審未察，即為被告不利
    之判決，自有未洽，被告此部分上訴為有理由，應由本院撤銷改判，並為被告無
    罪之諭知。
據上論斷，應依刑事訴訟法第四百五十五條之一第三項、第三百六十八條、第三百六
十九條第一項前段、第三百六十四條、第三百零一條第一項，判決如主文。
中    華    民    國    八十八    年     十一      月      十  八      日
                                  審判長  法  官  康  應  龍
                                          法  官  楊  國  精
                                          法  官  張  升  星
右正本證明與原本無異。
本件不得上訴。
                                          書記官
中    華    民    國  八十八    年     十一      月      二  十      日
附錄法條:
刑法第二百七十七條：
傷害人之身體或健康者，處三年以下有期徒刑、拘役或一千元以下罰金。


司法院資訊處製作；財團法人民間司法改革基金會備份。
